【裁判字號】    98,裁,233
【裁判日期】    980205
【裁判案由】    有關土地登記事務
【裁判全文】
最  高  行  政  法  院  裁  定
                                       98年度裁字第233號
抗  告  人  甲○○
上列抗告人因與相對人臺北市松山地政事務所間有關土地登記事
務事件，對於中華民國97年11月11日臺北高等行政法院97年度訴
字第461號裁定提起抗告，本院裁定如下︰
    主  文
抗告駁回。
抗告訴訟費用由抗告人負擔。
    理  由
一、按抗告法院認抗告為不合法或無理由者，應為駁回抗告之裁
    定。
二、本件原裁定以：抗告人前因案外人林文瑞及李文得2人於民
    國86年3月27日向相對人申辦臺北市○○區○○段3小段183
    號建物基地號勘查，經確認該建物基地實際坐落位置與建物
    標示登記坐落地號有所不符，相對人遂以86年4月9日松山字
    第6366-0號登記申請案，辦竣建物基地標示變更登記為臺北
    市○○區○○段3小段161、160、135地號（下稱原處分）。
    抗告人係坐落臺北市○○區○○段3小段160地號土地所有權
    人，以其於95年9月18日向相對人申請土地登記簿謄本時方
    知悉原處分，乃於95年10月3日申請相對人釋疑及協助解決
    該地號土地疑遭前開建物占用之事，並於相對人函復後提起
    訴願。經查，抗告人非原處分之受處分人，雖得以利害關係
    人身分對於原處分提起訴願，但訴願期間仍應受現行訴願法
    第14條規定之限制。本件原處分作成日為86年4月9日，有卷
    附建物登記謄本可憑，該處分則於86年4月10日送達相對人
    （按係指案外人林文瑞；見原審卷第227頁，原裁定誤繕為
    第257頁），有臺北市松山地政事務所登記收件簿影本附卷
    為憑。是以原處分作成、送達均於現行訴願法施行前，其訴
    願期間之起算日應為現行訴願法施行日即89年7月1日，訴願
    期間3年於92年6月30日屆滿，原處分即告確定，不得再行訴
    願。抗告人遲至95年9月18日（按應係95年10月3日之誤載）
    始向相對人申請釋疑，顯已逾期。本件抗告人對於已確定之
    行政處分提起撤銷訴訟，依行政訴訟法第107條第1項第10款
    後段、第4條第1項規定及本院61年裁字第24號判例，即有起
    訴不備要件之違法，且其情形無從補正，遂以裁定駁回其起
    訴。
三、抗告意旨略以：本案該「基地號變更」之行政處分既是相對
    人所為，何以該行政處分再送達相對人，原裁定理由與訴願
    法第14條第2項規定不符。該行政處分與抗告人有利害關係
    ，自應通知或送達抗告人，則送達於相對人是否該處分與相
    對人有利害關係？另相對人未依法登記異動記錄，擅自在該
    160地號上加入183建物建號之違法行政處分行為，自無送達
    問題，該項違法行為何時為之，僅有相對人知悉，此可由16
    0地號謄本之登記日期仍是67年10月29日、登記原因仍是地
    籍圖重測之情形下，可得到證明。又相對人除違反地籍測量
    實施規則第306條、第309條規定外，亦嚴重違反土地登記規
    則第27條至第29條等規定，是以請求撤銷原處分云云。經核
    ，本件原處分作成日為86年4月9日，有卷附建物登記謄本可
    憑，該處分則於86年4月10日送達於申請人林文瑞，即原裁
    定所稱之「相對人」，經其代理人李秋月收受，有上述臺北
    市松山地政事務所登記收件簿影本附於原審卷可稽。抗告人
    所稱原處分之「相對人」為「臺北市松山地政事務所」云云
    ，尚有誤會，其就此所為之主張，即無可採。又原處分係依
    案外人林文瑞等人之申請而作成，自應向申請人為送達，與
    該建物是否為違章建物無涉。抗告人既非該申請案件之當事
    人，如認該處分涉及其權利，於現行訴願法修正施行後，僅
    得依現行訴願法第14條第2項規定提起訴願。又本件原處分
    作成、送達均於現行訴願法施行前，則抗告人以利害關係人
    身分對於原處分提起訴願，其訴願期間之起算日，即為現行
    訴願法施行日89年7月1日，計算其訴願期間3年，於92年6月
    30日屆滿，原處分即告確定，不得再行訴願，業經原裁定詳
    予論述，經核並無違誤。又依抗告人96年9月5日訴願書，雖
    記載其知悉日期為95年9月18日，惟其理由五記載略以「訴
    願人(按即抗告人)所有160地號之部分土地遭鄰房183建號建
    物占用，每日坐收市場攤販高額租金，而訴願人卻需負擔該
    部分土地租稅一案，困擾訴願人及家人多年．．」等語，可
    見抗告人早已知悉其情，迺抗告人遲至95年10月3日始以申
    請書表示不服，再於96年9月5日提起訴願，亦有訴願書上之
    收文日戳可憑，其提起訴願已逾首揭法定不變期間，自為法
    所不許。原裁定以其訴願逾期而駁回其訴，並無不合。抗告
    意旨仍執前詞，指摘原裁定違誤，求予廢棄，難認有理由，
    應予駁回。又抗告人在原審之起訴既不合法，則抗告人有關
    實體上理由之主張，本院不予審究，附此敘明。
四、據上論結，本件抗告為無理由，依行政訴訟法第104條、民
    事訴訟法第95條、第78條，裁定如主文。
中    華    民    國    98    年    2     月    5     日
                    最高行政法院第二庭
                        審判長法官  鍾  耀  光
                              法官  鄭  忠  仁
                              法官  黃  本  仁
                              法官  王  德  麟
                              法官  黃  清  光
以  上  正  本  證  明  與  原  本  無  異
中    華    民    國    98    年    2     月    5     日
                              書記官  王  史  民


司法院資訊處製作；財團法人民間司法改革基金會備份。
